【裁判字號】    98,交聲,1042
【裁判日期】    980519
【裁判案由】    交管條例聲異
【裁判全文】
臺灣板橋地方法院交通事件裁定        98年度交聲字第1042號
原處分機關  交通部公路總局臺北區監理所蘆洲監理站
受處分人即
異  議  人  乙○○
上列受處分人因違反道路交通管理處罰條例案件，對於交通部公
路總局臺北區監理所蘆洲監理站民國九十八年四月二十二日所為
之處分（原處分：北監蘆字第裁46-AEW664093號），聲明異議，
本院裁定如下：
    主  文
異議駁回。
    理  由
一、聲明異議意旨略以：受處分人即異議人乙○○於民國九十八
    年三月四日上午十一時五十五分許，駕駛車號ASP-383 號重
    型機車，行經臺北市○○路與仁愛路口，因左轉遭員警認異
    議人駕車有「紅燈左轉」之違規行為而攔停舉發，嗣被裁處
    新臺幣（下同）一千八百元並記違規點數三點。惟異議人當
    時並未闖紅燈或紅燈左轉，且員警攔停異議人之處離該紅燈
    位置將近二公里，員警如認異議人有違規，應當場將異議人
    攔下或提供違規照片舉證證明，而不是員警說什麼是什麼，
    當時異議人不服拒簽舉發通知單，員警說不簽沒關係，還是
    可以照用，如不收下會更麻煩，隨便異議人，態度不是很好
    。為此，請求將原處分撤銷云云。
二、原處分機關交通部公路總局臺北區監理所蘆洲監理站裁罰意
    旨略以：異議人於九十八年三月四日上午十一時五十五分許
    ，駕駛上開機車，行經臺北市○○路與仁愛路口，為臺北市
    政府警察局大安分局瑞安派出所執勤員警舉發「紅燈左轉（
    南往西）」之違規行為，經舉發員警填製北市警交字第AEW6
    64093 號違反道路交通管理事件通知單（下稱舉發通知單）
    當場舉發，惟異議人拒簽該舉發通知單，舉發員警則在其上
    記明「當事人拒簽」等事由，嗣將舉發通知單移送聯移送本
    站處理。本站調查後，認異議人前開違規事實屬實，爰依道
    路交通管理處罰條例第五十三條第一項、第六十三條第一項
    第三款規定，以北監蘆字第裁46-AEW664093號裁決書（下稱
    裁決書）對異議人裁處罰鍰一千八百元，並記違規點數三點
    等語。
三、按汽車駕駛人，行經有燈光號誌管制之交岔路口闖紅燈者，
    處新臺幣一千八百元以上五千四百元以下罰鍰。又汽車駕駛
    人有第五十三條情形者，除依原條款處罰鍰外，並予記違規
    點數三點，道路交通管理處罰條例第五十三條第一項、第六
    十三條第一項第三款分別定有明文。
四、經查：
  (一)異議人於上揭時地駕駛上開機車為舉發員警甲○○認定其有
    「紅燈左轉」之違規行為，經舉發員警甲○○填製本件舉發
    通知單當場舉發，惟異議人認為其並未違規而拒簽本件舉發
    通知單，遂由舉發員警甲○○在本件舉發通知單上記明「當
    事人拒簽」等事由，之後舉發機關將本件移送原處分機關處
    理，原處分機關經調查後仍認定異議人有前開違規行為而對
    之予以裁處罰鍰一千八百元，並記違規點數三點之事實，為
    異議人與原處分機關所不爭執，並有本件舉發通知單、裁決
    書各一份在卷可參，是此部分之事實自堪認定。
  (二)異議人雖矢口否認有前開駕車闖紅燈之違規行為，並以前揭
    情詞置辯。然查，據證人即本件舉發員警甲○○於本院訊問
    中結證稱：當天我在大安路仁愛醫院執行早上九點到十二點
    的巡邏勤務，準備離去時，我回頭看到異議人駕駛的機車從
    南往北行駛，他穿越人行道到待轉區去，我看到他往右看一
    下沒有車就直接左轉過去，我就過去追異議人，一路開警用
    機車直到仁愛路、新生南路口才追到異議人，當時異議人表
    示拒絕簽名，但是有收受舉發單，當時他沒有否認也沒有承
    認，只有說沒有印象，所以當時我問他是否剛從大安路過來
    ，他說是。異議人雖然拒簽，但我有告知他應到案日期及至
    到案處所聽候裁決，所以異議人才收受舉發單以方便日後提
    起異議。異議人當時有提出有無違規照片的疑問，我就說依
    據交通法規現場攔停告發不需要照片舉證，而且我有親眼目
    擊異議人闖紅燈。如我當庭繪製現場十字路口路線圖，當時
    我人是站在圖示中（發現違規之位置）處，當時我是看到對
    面路口的紅燈，當時南往北方向的車子已經停很久了，大約
    有三十秒以上，當時我有穿制服，異議人可能是沒有看到我
    所以才有闖紅燈的行為。大安路紅綠燈時向之變換只有單純
    的紅綠燈，就是綠燈之後變成黃燈數秒後變成紅燈，紅燈之
    後變成綠燈，並沒有綠燈直行、左轉或右轉之箭頭指示，而
    紅燈至少有一分多鐘的時間等語明確（參見本院卷九十八年
    五月十三日訊問筆錄第二—三頁），並提出本件違規路口及
    紅綠燈號誌設置狀況之照片四張及當庭繪製現場十字路口路
    線圖一紙以資佐證。衡情而論，證人甲○○於本件事發當時
    係臺北市政府警察局大安分局瑞安派出所員警，該時又係職
    司交通巡邏勤務，且與異議人間素昧平生又無怨懟，當無甘
    冒偽證罪責，故為編織不實舉發之原因及理由存在，且考量
    交通違規行為又多屬迅速、稍縱即逝及不可回復等特性，舉
    發機關或原處分機關若能提出更多之法定證據方法，例如人
    證、書證、物證等證據資料以供司法審查之交通法庭加以判
    斷該交通違規行為之存否，自屬允當，惟若因上揭交通違規
    行為特性而無法提供更多相關之書證、物證時，則舉發員警
    於司法審查之訴訟程序上立於證人之地位而證述其當時親身
    目擊及見聞之交通違規行為經過，亦屬於法定證據方法之一
    之人證證述，於法亦不有違，至於舉發員警立於證人之地位
    所為之證述是否可採，此乃交通法庭依經驗及論理法則判斷
    其證明力為何而得否採擇之心證層次，斷不可以舉發員警作
    為證人之所述，因不可能反於其先前所為舉發或遽謂其有績
    效壓力或獎金激勵而認均不可採，而全盤否定其立於證人地
    位所為之陳述。故於本件中，舉發員警甲○○於本院訊問中
    既已居於證人之地位具結陳述其所親身目擊及見聞本件異議
    人於駕駛上開機車行經有燈光號誌管制之交岔路口闖紅燈之
    違規事實，且本院觀其所述又無任何可能有造假、虛捏或誣
    陷之不可信情事，故認其所述自足以擔保其證詞之憑信性，
    是證人甲○○之前述證述，當屬可採。而有關車輛面對紅燈
    時仍逕予穿越路口至銜接路段，含左轉、直行、迴轉及右轉
    （依箭頭綠燈允許行駛者除外），此均應視為闖紅燈之行為
    ，亦為交通部八十二年四月二十二日交路（82）字第009811
    號函釋內容同為此旨，另僅「紅燈右轉」因其嚴重性未若闖
    紅燈直行、左轉彎或迴轉者，故立法者乃於九十四年十二月
    二十八日修正道路交通管理處罰條例第五十三條規定，亦即
    增列同條第二項另為較為輕度罰鍰上下限範圍規定，嗣於九
    十五年七月一日起施行至今。綜上，異議人確有於上揭時地
    駕駛上開機車行經有燈光號誌管制之交岔路口闖紅燈（即闖
    紅燈左轉）之違規行為，應堪認定。
  (三)復按行為人經當場舉發者，應填記駕駛人或行為人姓名、性
    別、出生年月日、地址、身分證統一編號及車主姓名、地址
    、車牌號碼、車輛種類。被查獲之駕駛人或行為人為受處分
    人時，應於填記通知單後將通知聯交付該駕駛人或行為人簽
    名或蓋章收受之；拒絕簽章者，仍應將通知聯交付該駕駛人
    或行為人收受，並記明其事由及交付之時間；拒絕收受者，
    應告知其應到案時間及處所，並記明事由與告知事項，視為
    已收受，違反道路交通管理事件統一裁罰基準及處理細則第
    十一條第一項第一款定有明文。查本件異議人有前開駕車闖
    紅燈之違規行為而為警當場攔停舉發，且本院採信證人甲○
    ○前述證述，已如前述，則堪認證人甲○○於製單舉發之際
    ，雖異議人拒絕簽名於本件舉發通知單上，惟異議人仍有收
    受該舉發通知單，證人甲○○依上述法定程序除於本件舉發
    通知單上記載「當事人拒簽」及相關時間等事由，並有告知
    異議人應到案時間及處所，則其所為之本件舉發，於程序上
    尚難認有何瑕疵可言，附予敘明。
  (四)綜上所述，足認異議人前揭所辯，要屬事後推諉卸責之詞，
    殊無可採。從而，本件異議人駕車闖紅燈之違規事實事證已
    臻明確，原處分機關依道路交通管理處罰條例第五十三條第
    一項、第六十三條第一項第三款及違反道路交通管理事件統
    一裁罰基準表之相關規定，對異議人裁處罰鍰一千八百元，
    並記違規點數三點，核無違誤。是異議人之聲明異議為無理
    由，應予駁回。
據上論斷，應依道路交通管理處罰條例第八十七條第二項，道路
交通案件處理辦法第十九條，裁定如主文。
中    華    民    國    98    年    5     月    19    日
                  交通法庭    法  官  林家賢
如不服本裁定，應於裁定送達後五日內，向本院提出抗告狀（應
附繕本），抗告於臺灣高等法院。
                              書記官  林政良
中    華    民    國    98    年    5     月    19    日


司法院資訊處製作；財團法人民間司法改革基金會備份。
